臺灣雲林地方法院民事判決　　　　　　　 94年度訴字第346號
原　　　告　乙○○
被　　　告　甲○○
上列當事人間請求損害賠償事件，本院於民國94年11月30日言詞
辯論終結，判決如下：
    主  文
被告應給付原告新臺幣柒拾玖萬伍仟佰伍拾貳元，及自民國九
十四年八月二日起至清償日止，按週年利率百分之五計算之利息
。
訴訟費用（減縮部分除外）由被告負擔。
本判決於原告以新臺幣貳拾陸萬伍仟元為被告供擔保後，得假執
行。
    事實及理由
一、程序方面：
  (一)、按訴狀送達後，原告不得將原訴變更或追加他訴，但擴張
      或減縮應受判決事項之聲明者，不在此限，民事訴訟法第
      255 條第1 項第3 款定有明文。本件原告起訴時，請求被
      告應給付其新臺幣（下同）1,500,000 元，及自起訴狀繕
      本送達被告之翌日起至清償日止，按年息百分之五計算之
      利息。嗣於本院審理時，減縮聲明為被告應給付其795,35
      2 元及上開法定遲延利息，核與前述規定相符，應予准許
      。
  (二)、被告未於最後言詞辯論期日到場，核無民事訴訟法第386
      條各款所列情形，爰依原告之聲請，由其一造辯論而為判
      決。
二、原告起訴主張：其委託證人即原告胞弟李昇於民國（下同）
    93年間，將其所有坐落雲林縣土庫鎮○○段567 、568 地號
    土地及其上未保存登記建物豬舍2 棟（下稱系爭土地、豬舍
    ）出租予被告，作為養豬使用，租賃期間自93年12月1 日起
    至94年12月31日止，租金每月10,000元，詎被告竟將系爭豬
    舍交由證人即其配偶張秉雄及訴外人葉榮輝經營地下爆竹工
    廠。94年4 月2 日葉榮輝使用壓藥機裝填火藥時，因壓藥機
    之桿頭頭部為錐形，壓藥時產生火星，引爆一旁火藥，致原
    告所有之系爭豬舍嚴重毀損。依據兩造簽訂之租賃契約書第
    11條約定，被告應以善良管理人之注意使用系爭豬舍，因被
    告過失致系爭豬舍毀損，應負損害賠償之責。又民法第224
    條規定，被告之代理人或使用人，關於債之履行有故意或過
    失時，被告應與自己之故意或過失負同一責任。被告與其使
    用人應注意對系爭豬舍為善良管理人之合法使用，且依當時
    情形並無不能注意之情事，竟違法作為爆竹工廠使用，足認
    被告對系爭豬舍發生爆炸有重大過失，應負損害賠償之責。
    此外，原告併依民法第184 條第1 項前段、第185 條第1 項
    前段、第188 條第1 項及第213 條等規定，請求鈞院就契約
    或侵權行為之法律關係，擇一為原告勝訴之判決，命被告應
    賠償原告回復系爭豬舍於損害發生前之原狀，所必要之費用
    795,352 元，及自起訴狀繕本送達被告之翌日起至清償日止
    ，按年息百分之五計算之利息，並陳明願供擔保請准宣告假
    執行。
三、被告則以：系爭豬舍雖以其名義承租，但實際上由證人張秉
    雄全權處理，當時其中風生病，不知道承租之經過、細節及
    系爭豬舍作為爆竹工廠使用等情；系爭豬舍原告已棄置不要
    ，無鑑定之價值等語置辯，並聲明原告之訴及假執行之聲請
    均駁回。
四、得心證之理由：
  (一)、原告主張其為系爭土地、豬舍之所有人，被告於93年12月
      1 日向其承租該土地、豬舍，系爭豬舍於94年4 月2 日因
      發生爆炸造成毀損等情，為被告所不爭執，並據原告提出
      房屋租賃契約書、剪報、現場照片、土地登記謄本及電費
      收據等為證，復經本院會同兩造及雲林縣虎尾地政事務所
      測量員至現場勘驗屬實，製有勘驗筆錄在卷可稽（見本院
      卷第46-48頁）， 原告此部分主張自屬可信。
  (二)、被告雖以前詞抗辯，且證人張秉雄證述：其與被告向證人
      李昇承租系爭豬舍時，證人李昇並未告知其二人系爭豬舍
      為原告所有，且其將系爭豬舍借給葉榮輝經營爆竹工廠前
      ，曾徵得證人李昇之同意等語。惟查，本件係證人張秉雄
      陪同被告向證人李昇承租，被告當時表示要養豬使用，簽
      訂租賃契約時，被告及證人張秉雄均在場，證人李昇告訴
      被告，系爭土地、豬舍為原告所有，委由其代為處理，因
      證人李昇不識字，故由證人即李昇配偶黃祥棉書立租賃契
      約書，經被告本人持印章蓋印，已收取之二次租金均係被
      告及證人張秉雄夫妻至證人李昇住處，交予證人李昇等情
      ，業經證人李昇、黃祥棉到庭證述明確（見本院卷第73-7
      6 頁）。而被告承租系爭豬舍前、後，曾多次至現場察看
      ，並向證人李昇表示承租該豬舍作為養豬使用，亦經被告
      自認在卷（見本院卷48、69頁）。證人張秉雄於94年4 月
      2 日22時5 分及94年4 月3 日12時10分在雲林縣警察局虎
      尾分局刑事組偵訊時亦陳稱：「…我太太甲○○中風，是
      我聯絡地主之弟李昇接洽，用我太太甲○○之名義承租該
      養豬場。是葉榮輝拜託我找地方承租，因他是外地人對地
      方不熟。我是用要養豬之名義承租，（問：你為何不告知
      地主要用該養豬場從事炮竹製作？）葉榮輝叫我不要說。
      …」等語，繼於94年4 月3 日檢察官偵訊時，亦稱警訊筆
      錄所載實在，有上開調查及訊問筆錄附卷足憑（見臺灣雲
      林地方法院檢察署94年度偵字第1520號偵查卷第2 、7-12
      、14-17 頁，本院卷第85-97 頁），可見承租、簽約過程
      被告均知情並參與，證人張秉雄陳稱證人李昇未告知被告
      系爭豬舍為原告所有；原告知悉被告將系爭豬舍借給葉榮
      輝經營爆竹工廠各情，均非實在。
  (三)、又系爭豬舍回復原狀所必要之費用為795,352 元，此經本
      院囑託華聲企業發展鑑定顧問有限公司（下稱華聲鑑定公
      司）鑑定明確，有該公司出具之不動產鑑定報告書在卷可
      按（見本院卷第53-62 頁）。被告雖辯稱華聲鑑定公司之
      鑑定金額過高云云，然華聲鑑定公司為一專業之鑑定機構
      ，其參酌系爭豬舍之造價、完成年數、建物面積等因素，
      依據「雲林縣辦理公共工程建築改良物拆遷補償自治條例
      - 附屬雜項建造物重建單價表」，並經派員實地調查建物
      結構，推算出系爭二棟豬舍，其中磚造石棉瓦木造豬舍毀
      損前之價值為500,355 元，另一簡易磚造石棉瓦竹造豬舍
      價值為294,997 元，總計為795,352 元，其鑑定結果並無
      明顯違情之處，被告未具體指明鑑定報告有何違誤，僅空
      言抗辯鑑定價值過高，所辯亦不足採。
  (四)、按代理人於代理權限內，以本人名義所為之意思表示，直
      接對本人發生效力，民法第103 條第1 項定有明文。又代
      理人與第三人為法律行為時，雖未以本人名義為之，但有
      為本人之意思，且此項意思為相對人所明知或可得而知者
      ，為隱名代理，仍發生代理之效果，最高法院著有91年度
      台上字第2461號裁定可資參照。查系爭豬舍之租賃契約，
      雖係以證人李昇名義與被告簽訂，惟系爭豬舍及豬舍坐落
      之土地為原告所有，原告委託證人李昇代為出租，為被告
      所明知，已如前述，則依上開說明，證人李昇之行為仍發
      生代理之效果，即證人李昇代理原告與被告簽訂租賃契約
      之效力，直接對原告發生效力，原告為系爭租賃契約之出
      租人，足堪認定。
  (五)、兩造租賃契約第8 條約定：「乙方（指被告）未經甲方（
      指原告）同意，不得私自將租賃房屋權利全部或一部份出
      借、轉租、頂讓或以其他變相方法由他人使用房屋。」第
      10條約定：「房屋不得供非法使用或存放危險物品影響公
      共安全。」第11條約定：「乙方應以善良管理人之注意使
      用房屋，除因天災地變等不可抗拒之情形外，因乙方之過
      失致房屋毀損，應負損害賠償責任。」第12條約定：「乙
      方若有違約情事，致損害甲方之權益時願聽從甲方賠償損
      害，如甲方因涉訟所繳納之訴訟費、律師費用，均應由乙
      方負責賠償。」又承租人對於租賃物之使用收益，應依一
      定之方法，即有約定之方法者依其約定方法，無約定方法
      者，應依租賃物之性質而為使用收益，承租人違反上述方
      法而為租賃物之使用收益，致租賃物受有損害者，承租人
      即應負違反善良管理人注意義務之損害賠償責任（參照最
      高法院50年度台上字第1492號判決意旨）。本件被告已表
      明承租系爭豬舍作養豬使用，其承租後竟將該豬舍交由他
      人經營地下爆竹工廠使用，顯然已違反承租人應以善良管
      理人之注意，保管租賃物之義務。嗣因葉榮輝於系爭豬舍
      內非法製造爆竹物時，不慎引爆火藥，造成系爭豬舍毀損
      ，依上說明，被告自應就原告所受損害，負賠償責任。
  (六)、末按負損害賠償責任者，除法律另有規定或契約另有訂定
      外，應回復他方損害發生前之原狀；第一項情形，債權人
      得請求支付回復原狀所必要之費用，以代回復原狀，民法
      第213 條第1 項、第3 項定有明文。又給付無確定期限者
      ，債務人於債權人得請求給付時，經其催告而未為給付，
      自受催告時起，負遲延責任，其經債權人起訴而送達訴狀
      者，與催告有同一之效力；遲延之債務，以支付金錢為標
      的者，債權人得請求依法定利率計算之遲延利息；應付利
      息之債務，其利率未經約定，亦無法律可據者，週年利率
      為百分之五，民法第229 條第2 項、第233 條第1 項前段
      、第203 條規定甚明。本件回復原告損害發生前之原狀，
      所必要之費用為795,352 元，已如前述，且原告請求被告
      支付回復原狀所必要之費用，並未定有給付之期限，則原
      告請求被告賠償795,352 元，及自起訴狀繕本送達被告之
      翌日即94年8 月2 日起（按：本件起訴狀繕本於94年7 月
      21日寄存送達於被告，自該日之翌日起計算10日期間即94
      年8 月1 日發生送達之效力，翌日即94年8 月2 日）至清
      償日止，按週年利率百分之五計算遲延利息，並無不合，
      應予准許。
五、從而，原告依據契約之法律關係，請求被告給付795,352 元
    ，及自94年8 月2 日起至清償日止，按週年利率百分之五計
    算之利息，為有理由，應予准許。原告上開主張既屬有理，
    則其另以侵權行為之規定請求，即毋庸再予審酌。
六、原告陳明願供擔保請准宣告假執行，核無不合，爰酌定相當
    擔保金額准許之。
七、本件事證已臻明確，兩造其餘攻擊防禦方法及所提之證據，
    與判決結果不生影響，不再一一予以論述，併此敘明。
八、訴訟費用負擔之依據：民事訴訟法第78條。
中　　華　　民　　國　　94　　年　　12　　月　　14　　日
                  民事第一庭    法  官     蔡碧蓉
以上正本係照原本作成。
如對本判決上訴，須於判決送達後20日內向本院提出上訴狀（須
附繕本），並應繳納上訴裁判費。
中　　華　　民　　國　　94　　年　　12　　月　　14　　日
                                書記官     蔡嘉萍
